臺灣高等法院刑事裁定
111年度毒抗字第551號
抗  告  人
即  被  告  宋超台







上列抗告人即被告因聲請強制戒治案件，不服中華民國111年5月
12日臺灣新北地方法院111年度毒聲字第533號裁定（聲請案號：
臺灣新北地方檢察署111年度聲戒字第104號），提起抗告，本院
裁定如下： 
    主  文
抗告駁回。
    理  由
一、原裁定意旨略以：抗告人即被告甲○○因施用第一級毒品海洛
    因，經原審以110年度毒聲字第2154號裁定令入勒戒處所執
    行觀察、勒戒，後認有繼續施用毒品之傾向，爰依檢察官之
    聲請，裁定抗告人令入戒治處所強制戒治，其期間為6個月
    以上，至無繼續強制戒治之必要為止，但最長不得逾1年等
    語。
二、抗告意旨略以：抗告人患有心血管血栓、脊椎開刀、中風，
    雙腳傷口蜂窩性組織炎，全天癱臥室內，無法自理生活，又
    確診嚴重特殊傳染性肺炎，恐有引發重症之生命危險，請准
    許保外就醫，以維生命安全。另抗告人匡列隔離中，請聯絡
    家屬轉達相關醫療證明。爰請撤銷原裁定等語。
三、按觀察、勒戒後，檢察官或少年法院（地方法院少年法庭）
    依據勒戒處所之陳報，認受觀察、勒戒人無繼續施用毒品傾
    向者，應即釋放，並為不起訴之處分或不付審理之裁定；認
    受觀察、勒戒人有繼續施用毒品傾向者，檢察官應聲請法院
    裁定或由少年法院（地方法院少年法庭）裁定令入戒治處所
    強制戒治，其期間為六個月以上，至無繼續強制戒治之必要
    為止。但最長不得逾一年，毒品危害防制條例第20條第2項
    定有明文。次按有無繼續施用毒品傾向之評估標準，並非完
    全以受勒戒人勒戒後之結果為準，勒戒前之各種情況，仍應
    作為評估之依據。依勒戒處所評分說明手冊規定，係以人格
    特質、臨床徵候及環境相關因素3項合併計算。而其中人格
    特質係依毒品犯罪相關司法紀錄、其他犯罪相關紀錄、短期
    內再犯加重計分、行為觀察；臨床徵候係依戒斷症狀、多重
    藥物使用、注射使用、使用期間、情緒及態度；環境相關因
    素係依社會功能、支援系統等，作為綜合判斷分數之依據。
    關於有無繼續施用毒品傾向之評估標準，法務部已於110年3
    月26日以法矯字第11006001760號函修正頒布「有無繼續施
    用毒品傾向評估標準紀錄表」、「有無繼續施用毒品傾向評
    估標準評分說明手冊」，上開評分說明手冊載明判定之原則
    ：「受觀察勒戒人入所後，經過2週時間的觀察、勒戒，由
    處所及醫療人員依據其各項紀錄、資料及觀察勒戒期間之行
    為表現，加以評分。在勒戒人入所4-6週後，可再做一次評
    估以做必要之評分修正。每一大項皆有靜態因子與動態因子
    。先以靜態因子分數評分，靜態因子分數總分在60分（含）
    以上為『有繼續施用毒品傾向』；60分以下，與動態因子分數
    相加，如果總分在60分（含）以上，為『有繼續施用毒品傾
    向』」，又評估標準紀錄表及說明手冊中「前科紀錄與行為
    表現」之第1題及第3題之計分方式修正如下(餘無修正)：㈠
    第1項「毒品犯罪相關司法紀錄」：計分方式修正為每筆(次
    )5分，總分上限為10分；㈡第3項「其他犯罪相關紀錄」：計
    分方式修正為每筆(次)2分，總分上限為10分。是被告有無
    「繼續施用毒品傾向」，係依具體個案之臨床實務及相關事
    證等情綜合判定，有其相當之專業依據及標準，且涉及專門
    醫學，又衡酌強制戒治之目的，係為協助施用毒品者戒斷毒
    品之心癮及身癮所為之一種保安處分類型，而該評估標準係
    將與判斷有無繼續施用傾向之相關因素加以列舉及量化，適
    用於每一位受觀察、勒戒處分之人，具一致性、普遍性、客
    觀性，以利執法者判定受勒戒人有無繼續施用毒品傾向，避
    免執法者之判斷流於恣意。因此觀察勒戒處所實施之有無繼
    續施用毒品傾向評估，有其相當之專業依據及標準，且涉及
    專門醫學，倘其評估由形式上觀察，無擅斷或濫權等明顯不
    當之情事，法院宜予以尊重。
四、經查：
　㈠抗告人於執行觀察、勒戒期間，經法務部○○○○○○○○附設勒戒
    處所醫師依修正後之評估標準評定結果，以其1.前科紀錄與
    行為表現部分合計為19分（毒品犯罪相關司法紀錄「6筆」
    計10分、首次毒品犯罪年齡為「31歲以上」計0分、其他犯
    罪相關紀錄「2筆」計4分、入所時尿液毒品檢驗為「一種藥
    物反應」計5分，上開4項靜態因子合計為19分；所內行為表
    現之動態因子為「無」，計0分）；2.臨床評估部分合計為3
    5分（多重毒品濫用為「有，海洛因，安非他命」計10分、
    合法物質濫用為「有，種類：菸」計2分、使用方式為「有
    注射使用」計10分、使用年數為「超過1年」計10分，上開
    靜態因子合計為32分；精神疾病共病（含反社會人格）為「
    無」計0分、臨床綜合評估（含病識感、動機、態度、就醫
    意願）評定為「輕度」計3分，上開動態因子合計為3分）；
    3.社會穩定度部分合計為10分（工作為「無業」計5分、家
    人藥物濫用為「有」計5分，上開靜態因子合計為10分；入
    所後家人是否訪視為「有，2次」計0分、出所後是否與家人
    同住則為「是」計0分，上開動態因子合計為0分）。以上1.
    至3.部分靜態因子共計61分，加計動態因子共計3分後，總
    分合計為64分，經評定為「有繼續施用毒品傾向」等情，有
    法務部○○○○○○○○111年4月29日北所衛字第111130000800號函
    附抗告人之「有無繼續施用毒品傾向證明書」及「有無繼續
    施用毒品傾向評估標準紀錄表」各1份附卷可稽（參臺灣新
    北地方檢察署111年度毒偵緝字第788號卷第10至11頁）。上
    開評估結果，係該所相關專業知識經驗人士，在抗告人觀察
    、勒戒期間，依本職學識評估抗告人之人格特質、臨床徵候
    、環境相關因素等項所為之綜合判斷，具有科學驗證所得之
    結論，且自形式上觀察，並無擅斷或濫權等明顯不當之情事
    ，亦無偽造或變造之情形，自得憑為判斷抗告人有無繼續施
    用毒品傾向之證明，則原審法院據以為判定抗告人有繼續施
    用毒品傾向，裁定施以強制戒治以降低其再次施用毒品之危
    險性，尚無不合。
　㈡抗告意旨主張因疾患無法自理生活，有就醫需求，且確診新
    冠肺炎等節，縱然非虛，惟此與抗告人有無繼續施用毒品傾
    向之判斷無涉，抗告人執以指摘原裁定不當，無從憑採。另
    按受戒治人入所時，應行健康檢查，有下列情形之一者，應
    拒絕入所：一、罹法定傳染病，因戒治有引起群聚感染之虞
    。二、衰老、身心障礙，致不能自理生活。三、現罹疾病，
    因戒治而有病情加重或死亡之虞。四、懷胎五月以上或分娩
    未滿二月。前項被拒絕入所者，應由檢察官或少年法院（地
    方法院少年法庭）斟酌情形，交監護人、法定代理人、最近
    親屬、醫院或其他適當處所。第1項被拒絕入所之原因消滅
    後，應通知受戒治人至戒治所執行。戒治處分執行條例第7
    條定有明文。是以，戒治所應評估經法院裁定令入勒戒處所
    強制戒治之受戒治人，是否有戒治處分執行條例第7條所定
    情形，以決定是否拒絕入所、報請停止執行。此屬戒治所之
    職權，抗告人主張罹患疾病等情，應由戒治所斟酌評估是否
    入所執行戒治或依所內制度安排必要之醫療措施，併此敘明
    。
五、綜上所述，原審法院依檢察官之聲請，裁定抗告人令入戒治
    處所施以強制戒治，其期間為6個月以上，至無繼續強制戒
    治之必要為止，但最長不得逾1年，經核於法有據。抗告意
    旨徒以前詞指摘原裁定不當，為無理由，應予駁回。
六、應依刑事訴訟法第412條，裁定如主文。 
中　　華　　民　　國　　111 　年　　6 　　月　　24　　日
　　　　　　　　　刑事第八庭  審判長法　官  陳世宗
　　　　　　　　　　　　　　　　　  法　官  呂寧莉
　　　　　　　　　　　　　　　　　  法　官  林呈樵
以上正本證明與原本無異。
不得再抗告。
                                    書記官  謝雪紅
中　　華　　民　　國　　111 　年　　6 　　月　　27　　日